【裁判字號】    89,判,1371
【裁判日期】    890504
【裁判案由】    私運貨物進口
【裁判全文】
行  政  法  院  判  決                          八十九年度判字第一三七一號
    原      告  甲○○
    被      告  財政部基隆關稅局
右當事人間因私運貨物進口事件，原告不服財政部中華民國八十八年四月一日台財訴
字第八八二二一三六○九號再訴願決定，提起行政訴訟。本院判決如左︰
    主  文
原告之訴駁回。
    事  實
緣益發實業有限公司（以下稱益發公司）於民國八十年十二月十七日委由贏贊報關有
限公司，向被告申報進口1991"MITSUBISHI"MIRAGE轎車七輛（報單第ＡＷ＼八○＼六
六四三＼○○九九號），報列進口稅則第八七○三‧二三一○‧○○五號，稅率百分
之四十、貨物稅率百分之二十五，完稅價格新台幣（下同）一、六五一、九二九元。
經被告查核無訛後，依據本部關稅總局驗估處總驗審(八)字第六一七號函規定，按「
先放後核」方式通關，並已完稅提領在案，惟經被告事後查核發現益發公司，實際進
口者係高價位、高關稅之賓士轎車八輛，存放於上洲聯鎖倉庫，益發公司不但未向被
告據實申報查驗，卻以事先備妥之低價位、低關稅之"MITSUBISHI"MIRAGE轎車，供被
告所屬五堵分局查驗，同時共同意圖供行使之用，將船公司製作之前述高級轎車小提
單貨物名稱，變造與報單原申報貨物名稱一致而持以報關，俟通過被告查驗後，再將
變造之小提單資料，恢復成原來高價位之賓士轎車資料，再持憑該提單向被告所屬五
堵分局上洲聯鎖倉庫關員辦理銷艙，然後提領未經查驗之高級賓士轎車得逞，益發公
司以此不正當手段所逃漏稅費計九、七六九、一六四元（含進口稅三、七一七、六○
九元、商港建設費四四、六一二元、貨物稅五、一一六、八七三元及營業稅八九○、
○七○元），被告爰依海關緝私條例第三十六條第一項之規定，科處益發公司貨價三
倍之罰鍰計二六、七六六、九四五元及依同條例第四十四條之規定另補徵所漏稅捐九
、七六九、一六四元。並依貨物稅條例第三十二條第十款規定處漏稅額十五倍之罰鍰
計七六、七五三、○九五元及按營業稅法第五十一條第七款規定處漏稅額二十倍之罰
鍰計一七、八○一、四○○元，被告以八十三年度第一七三五號處分書通知該公司，
嗣據台灣基隆地方法院八十三年度訴字第二九九號刑事判決認定簡銀龍（即本案原告
）、蕭耀銘及林建宏三人共同連續意圖供行使用之用，變造有價證券，判處有期徒刑
陸年至陸年二個月不等，經核原告及蕭耀銘、林建宏利用益發公司名義私運貨物進口
，有犯意之聯絡及行為分擔，被告重新依據海關緝私條例第三十六條第一項之規定，
共同科處進口人、原告、蕭耀銘及林建宏貨價三倍之罰鍰計二六、七六六、九四五元
及依同條例第四十四條之規定另補徵所漏稅捐九、七六九、一六四元。並依貨物稅條
例第三十二條第十款規定處漏稅額十五倍之罰鍰計七六、七五三、○○○元（計至百
元止）及依八十五年七月三十日修正公布之稅捐稽徵法第四十八條之三從新從輕意旨
，改按八十四年八月二日修正後之營業稅法第五十一條第七款規定處漏稅額十倍之罰
鍰計八、九○○、七○○元（計至百元止）。原告不服，聲明異議，未獲變更，遂循
序提起行政訴訟。茲摘兩造訴辯意旨如次：
原告起訴意旨及補充理由略謂︰一、本案被告、一再訴願決定機關以臺灣基隆地方法
院八十三年度訴字第二九九號刑事判決認定，對原告及蕭耀銘等三人追徵關稅及罰鍰
；補徵貨物稅及營業稅，並科處貨物稅及營業稅罰鍰。本刑事部分最終審理機關為最
高法院，尚在審理中，原告於刑事案件答辯時說：所有與本案相關之進口商，所提供
進口通關文件是由本件關係人李國樑交給原告，並依進口文件製作進口報單辦理通關
業務。原告於通關過程中依法辦理通關手續，並未查覺其進口文件已經被變造。又李
國樑為實發有限公司及益發實業有限公司之實際負責人，案發至今李國樑尚未到案說
明，李國樑能證明原告並未共謀此案。二、原告於新資貿易有限公司掛名業務經理，
實為方便出國就醫簽證用，並無實際參予該公司業務，亦無支領該公司之任何薪津。
三、本件原告僅為代理出口商辦理進口通關手續之報關人；審核通關文件為被告；於
通關審理中專門審核文件之海關關員無法查覺文件之真偽，僅由高職夜校畢業之原告
又如何辨識文件系經變造，且通關時間長達二年之久。四、本案尚有刑事被告劉培賢
於臺灣基隆地方法院審理終結前棄保逃亡，尚未歸案；實際執事並為益發有限公司及
益發有限公司之實際負責人亦未到案說明；被告僅依臺灣基隆地方法院八十三年度訴
字第二九九號刑事判決認定，處分亦是受害者之原告，而未到案者不受其處分，受益
之進口公司亦不受其處分；又刑事部分現尚在最高法院審理中，尚未判決確定。原告
之不動產均經被告執行假扣押，且被限制出境，生活無著，舉債渡日，更無從繳納巨
額之罰鍰。倘於最高法院判決確定前執行再訴願決定之處分；爾後最高法院如判決原
告無罪，原告之不動產亦已遭查封拍賣，與憲法十六條所保障之人民權利意旨即有牴
觸。五、再訴願決定書第三頁第二項謂：「．．．以事先備妥之低價位、低關稅之"H
ONDA"CIVIC CX HATCHBACK 轎車供原處分單位查驗．．．」云云。惟被告並無事證可
資證明報關人事前知情並參與其事。另再訴願決定書第三頁第二項謂「再將變造之小
提單恢復成高價位、高關稅．．．」云云，惟並無事證可資證明係由何人所變造，或
由何人所提領。另按被告八十七年五月二十八日基普五字第八七一○四八二七號通知
單略謂：「本案既經臺灣基隆地方法院八十三年度第二九九號刑事判決認定原告有共
同『行使』及『變造』有價證券，且有犯意聯絡及行為分擔」云云。惟本件既經被告
依法舉發原告，被告原應提供法院審理所須之證據，乃被告未經審慎之調查，空言泛
泛，又是『行使』，又是『變造』，兩者刑度天壤之別，不知以何者為是。又原告如
何共同行使，有關文書係何人所變造，法院均未辨明，而以臆測之辭為判決，被告竟
一直延用。又本案由案發至偵查開始之時間甚久，有專業素養受過高等教育之海關查
驗、分類估價、完稅放行等各科室關員審核過上百份報單，都無法看出變造之情事，
其竟苛求於最基層之報關行，誣指其「有犯意之聯絡，及行為之分擔」，則所有參與
審核之關員豈非均須以共同正犯論處。六、本案所有涉案之報單均附有貨主之委任書
，其中載明向被告遞送之文件，概由貨主提供，此為不爭之事實，否則原告向被告申
報時，即為不法之申請，被告亦不得收受該批報單，被告既然收受該批文件，即應認
定其文件之來源無誤，有關文件之正確性或有任何變造亦與原告無關。委任制度，無
非就是要認定其中法律責任之歸屬，被告身為主管官署，豈可不察。七、被告對於原
告之異議、訴願，均未深入調查，亦未就原告提出之事證，加以深究，動輒以「顯係
事後意圖卸責之飾詞，」為駁斥，被告身為原舉發單位，所採事證，亦極空泛，身為
主管官署，負監督、查核之責，任令不肖廠商為非作歹，事發後為圖卸責，逃避監督
不週之責任，將責任由報關行全部擔起，顯係卸責。八、再訴願決定書第五頁第十三
行載「參以被告蕭耀銘於偵查中亦自承：伊由台北回來有幫甲○○送文件，有時也有
一起去公司坐坐等情，堪足認簡、蕭二兄弟確有犯意聯絡、行為分擔。」惟兄弟間互
相拜訪，乃人之常情，實不足據為不利原告之依據。又臺灣高等法院接受倉庫業者之
陳報，並確實清理出進出倉庫、提領車輛數目及提領人之詳情。再訴願決定不察，竟
認為原告「所述自無足採」。另向臺灣高等法院陳報者，乃倉庫業者，而非原告，此
點對原告有否涉案關係至深，不可不察。九、被告八十七年五月二十六日基普五字第
八七一○四七五六等號通知書說明：第三頁謂：至另有多位涉案而未到案者之處分，
核與本案無涉。惟被告文必稱：認定有「共同」意圖行使．．．且有犯意聯絡及行為
之「分擔」，均應論以「共同正犯」，豈會與本案無涉。十、綜上所述，本件原處分
及一再訴願決定均有違誤，請一併予以撤銷等語。
被告答辯意旨略謂︰一、本案原申報進口之貨物，經被告查核無訛後，依據驗估處（
八一）總驗審（八）字第一○六一號函規定，按「先放後核」方式通關，並已完稅放
行在案。惟經被告事後查核，發現原告實際進口者係高價位高關稅之賓士轎車，原告
不但未向被告據實申報查驗，卻以事先備妥之低價位、低關稅之1991"MITSUBISHI"MI
RAGE轎車，供被告查驗，並將船公司製作之前述賓士轎車小提單貨物名稱，變造與報
單原申報貨物名稱1991"MITSUBISHI"MIRAGE一致而持以報關，俟通過被告查驗後，再
將變造之小提單資料，恢復成原來高價位之賓士轎車資料，再持憑該提單向被告所屬
五堵分局派駐上洲聯鎖倉庫駐庫關員辦理銷艙，然後提領未經查驗之高級賓士轎車得
逞，此有被告所屬五堵分局分類估價課ＫＥ關八十三年第一七三五號緝私報告表，及
臺灣基隆地方法院刑事判決八十三年度訴字第二九九號可稽，原告顯有共同私運貨物
進口之行為，洵堪認定。二、本案業經臺灣基隆地方法院八十三年度訴字第二九九號
刑事判決略稱：「本案原告及其兄蕭耀銘二人均曾任職於聖翔報關有限公司，而後原
告於八十年九月一日經新資貿易有限公司負責人劉培賢聘任為該公司業務經理，再由
原告偕其兄蕭耀銘借用聖翔、贏贊報關行牌照以供本案報關之用」，則原告已非報關
從業人員，至為明確，所辯有關文件之正確性或有任何變造亦與原告無關，顯係事後
意圖卸責之飾詞，委無足採。三、本案原告既經臺灣基隆地方法院刑事判決認定，有
共同意圖供行使之用及變造有價證券，且有犯意之聯絡及行為之分擔，均應論以共同
正犯，自應依法論處。至另有多位涉案而未到案者之處分，核與本案無涉。原告主張
，為無理由，請判決駁回等語。
    理  由
按「在中華民國境內銷售貨物或勞務或進口貨物，均應依本法規定課徵營業稅。」「
貨物進口時，應徵之營業稅，由海關代徵之。其徵收及行政救濟程序，準用關稅法及
海關緝私條例之規定辦理。」「納稅義務人，有左列情形之一者，除追徵稅款外，按
所漏稅額處一倍至十倍罰鍰，並得停止其營業：一、．．．七、其他有漏稅事實者。
」分別為營業稅法第一條、第四十一條第一項及八十四年八月二日修正公布之營業稅
法第五十一條第七款所明定。次按「本條例規定之貨物，不論在國內產製或自國外進
口，除法律另有規定外，均依本條例徵收貨物稅。」「進口應稅貨物，納稅義務人應
向海關申報，並由海關於徵收關稅時代徵之。」「納稅義務人有左列情形之一者，除
補徵稅款外，按補徵稅額處五倍至十五倍罰鍰：一、．．．十、國外進口之應稅貨物
，未依規定申報者。」復分別為貨物稅條例第一條、第二十三條第二項及第三十二條
第十款所規定。本件原告與蕭耀銘及林建宏等人，於八十年十二月十七日利用益發公
司名義私運進口汽車七輛，經查核結果發現系爭來貨係高價位、高關稅之賓士轎車八
輛，存放於上洲聯鎖倉庫，卻以事先備妥之低價位、低關稅之1991"MITSUBISHI"MIRA
GE    轎車供被告查驗，並將船公司製作之小提單貨物名稱變造與報單申報貨名1991
"MITSUBISHI"MIRAGE一致而持以報關，俟通過查驗後，再將變造之小提單恢復成原高
價位、高關稅之賓士轎車資料，憑以向被告所屬上洲聯鎖倉庫駐庫關員辦理銷艙，提
領未經查驗之高級賓士轎車。原告、蕭耀銘及林建宏利用益發公司名義私運貨物進口
，有犯意之聯絡及行為分擔，此有被告八十三年第一七三五號緝私報告表及臺灣基隆
地方法院八十三年度訴字第二九九號刑事判決附原處分卷可稽，被告乃依貨物稅條例
第三十二條第十款規定處漏稅額十五倍之罰鍰計七六、七五三、○○○元（計至百元
止）及按八十四年八月二日修正之營業稅法第五十一條第七款規定處漏稅額十倍之罰
鍰計八、九○○、七○○（計至百元止）。原告不服，循序提起行政訴訟，為如事實
欄所載之主張。經查：原告夥同林建宏及其兄蕭耀銘等人，於八十年十二月十七日藉
用益發公司名義，進口高價位、高關稅之賓士牌轎車八輛，存放於上洲聯鎖倉庫，非
但未向海關據實申報查驗，反而以事先備妥之低價位、低關稅之1991"MITSUBISHI"MI
RAGE轎車七輛，向被告所屬五堵分局申報查驗；並同時將船公司製作之前述賓士轎車
小提單貨物名稱，變造更改為"MITSUBISHI"MIRAGE牌轎車之資料，而持以矇騙通過海
關查驗，再將原變造之小提單資料，二度變造回原來高價位之賓士轎車資料，持向海
關駐庫關員銷艙，並向上洲聯鎖倉庫提領未經查驗之高價位高關稅轎車，將轎車販賣
予不知情之第三人，即以此不正方法逃漏貨物稅及營業稅等情，業經本院調閱臺灣高
等法院八十五年度上訴字第二六二八號刑事判決審認屬實（本件系爭車輛之小提單號
碼、貨名、數量、車身號碼、銷艙日期、船公司名及逃漏稅額，均詳上開刑事判決附
表二編號第二十一），有該判決乙份附卷足稽。原告否認有上開違章行為，並稱被告
據以作為處分之臺灣基隆地方法院八十三年度訴字第二九九號刑事判決所認定事實，
已遭上開臺灣高等法院判決撤銷云云，不足採信。從而，依上開刑事判決認定事證，
足堪供本院審理之依據。本件以益發公司名義申報進口之貨物，經被告查核無訛後，
依據關稅總局驗估處（八一）總驗審（八）字第一○六一號函規定，按「先放後核」
方式通關，並已完稅放行在案。惟經被告事後查核，發現原告為實際進口者，且係高
價位高關稅之賓士轎車，原告不但未向被告據實申報查驗，卻以事先備妥之低價位、
低關稅之1991"MITSUBISHI"MIRAGE轎車，供被告查驗，並將船公司製作之前述賓士轎
車小提單貨物名稱，變造與報單原申報貨物名稱（1991"MITSUBISHI"MIRAGE）一致而
持以報關，俟通過被告查驗後，再將變造之小提單資料，恢復成原來高價位之賓士轎
車資料，再持憑該提單向被告所屬五堵分局派駐上洲聯鎖倉庫駐庫關員辦理銷艙，然
後提領未經查驗之高級賓士轎車等情，俱見前開刑事判決認定事實外，並有被告五堵
分局分類估價課ＫＥ關八十三年第一七三五號緝私報告表附原處分卷足稽，參酌上開
臺灣高等法院八十五年度上訴字第二六二八號判決認定事實，原告顯有共同私運貨物
進口之行為，洵堪認定。至原告主張關係人李國樑迄未到案說明及刑事被告劉培賢逃
亡，迄未歸案一節，雖李國樑尚未到案說明及刑事被告劉培賢迄未歸案，惟依上述說
明及臺灣高等法院之上開判決認定之事實，原告所為本件違章事實，已堪認定，不因
彼二人未到案而生影響。又依上揭刑事判決認定之事實及證據，既已堪認定原告本件
違章事實，並不以刑事判決已確定為必要。原告主張，核無足採。被告據以追補貨物
稅五、一一六、八七三元及營業稅 八九○、○七○元，並依修正營業稅法第五十一
條第七款規定，按所漏營業稅額科處十倍罰鍰八、九○○、七○○元，復依貨物稅條
例第三十二條第十款規定按補徵貨物稅額科處十五倍罰鍰七六、七五三、○○○元，
揆諸首揭規定，洵無違誤，一再訴願決定遞予維持，俱無不合。原告猶執前詞，聲明
撤銷，為無理由，應予駁回。至原告請求撤銷追繳關稅、違反海關緝私條例科處罰鍰
、不動產假扣押及限制出境部分，另行裁定，併此明。
據上論結，本件原告之訴為無理由，爰依行政訴訟法第二十六條後段，判決如主文。
中    華    民    國     八十九      年      五      月       四        日
                    行 政 法 院 第 二 庭
                                審 判 長 評  事      陳  石  獅
                                         評  事      彭  鳳  至
                                         評  事      黃  合  文
                                         評  事      林  茂  權
                                         評  事      王  立  杰
右  正  本  證  明  與  原  本  無  異
                                         法院書記官  王  福  瀛
中    華    民    國     八十九      年      五      月       八        日


司法院資訊處製作；財團法人民間司法改革基金會備份。
